【裁判字號】    90,訴,147
【裁判日期】    901214
【裁判案由】    偽造貨幣等
【裁判全文】
臺灣宜蘭地方法院刑事判決                            九十年度訴字第一四七號
    公  訴  人  臺灣宜蘭地方法院檢察署檢察官
    被      告  己○○
    被      告  丙○○
    指定辯護人  本院公設辯護人
右列被告因偽造貨幣等案件，經檢察官提起公訴（九十年度偵字第十四號、八四八號
），本院判決如左：
    主  文
丙○○共同連續行使偽造之通用紙幣，處有期徒刑參年貳月。扣案偽造之壹仟元新臺
幣通用紙幣玖張均沒收。
己○○共同連續行使偽造之通用紙幣，處有期徒刑貳年。緩刑肆年。扣案偽造之壹仟
元新臺幣通用紙幣玖張均沒收。
    事  實
一、丙○○意圖為自己不法之所有，並基於概括之犯意，先於民國八十九年十二月十
    三日，至宜蘭縣蘇澳鎮○○路六號丁○○經營之喜生商行，持偽造之通用紙幣（
    下稱偽鈔）面額即新台幣（下同）一千元一張，以此方式施用詐術，向丁○○購
    買一百元之香煙、飲料等物品，使不知情之丁○○陷於錯誤，找回九百元予丙○○；後又與己○○基於共同之意圖為自己不法所有之概括犯意聯絡，於翌日（即
    八十九年十二月十四日），在宜蘭縣蘇澳鎮○○路八二號丙○○住處，將一千元
    之偽鈔共八張交予己○○，以便施以假鈔換真鈔之詐術方式，騙取他人財物，並
    朋分找回之金額，己○○先後於同年月十四日下午四時至七時許，連續至：（一
    ）宜蘭縣蘇澳鎮○○○○路攤販區內陳朱秀英所經營之漁友檳榔攤，持一千元偽
    鈔一張，以此方式施用詐術，購買一盒五十元檳榔，使不知情之老闆陷於錯誤，
    找回九百五十元予己○○（公訴意旨誤繕為丙○○）；（二）宜蘭縣蘇澳鎮○○○○路南天宮前攤販區內張阿環所經營之麵食店，持一千元偽鈔一張，以此方式
    施用詐術，購買一百元麵食，使使不知情之老闆陷於錯誤，找回九百元予己○○
    （公訴意旨誤繕為丙○○）；（三）宜蘭縣蘇澳鎮○○路九十二號江黃阿色之雜
    貨店，持一千元偽鈔一張，購買十元飲料，以此方式施用詐術，使不知情之老闆
    陷於錯誤，找回九百九十元予己○○（公訴意旨誤繕為丙○○）；（四）宜蘭縣
    蘇澳鎮四維巷二號李阿銀經營之宏明書局，持一千元偽鈔一張，以此方式施用詐
    術，購買價格三十五元之筆心一支，使不知情之老闆陷於錯誤，找回九百六十五
    元予己○○（公訴意旨誤繕為丙○○）；（五）宜蘭縣蘇澳鎮○○路四四號甲○○經營之雜貨店購，持一千元偽鈔一張，以此方式施用詐術，購買七星牌香煙一
    包，使不知情甲○○陷於錯誤，找回九百六十元予己○○（公訴意旨誤繕為丙○○）；（六）宜蘭縣蘇澳鎮○○路一號檳榔攤，持一千元偽鈔一張，以此方式施
    用詐術，於購買檳榔之際，甲○○因發覺己○○使用偽鈔之情，趕到現場並報警
    處理而未得逞，並扣得偽鈔共九張。
二、案經宜蘭縣警察局蘇澳分局報告台灣宜蘭地方法院檢察署檢察官偵查起訴。
      理  由
一、訊據被告被告己○○對於右開犯罪事實坦承不諱，被告丙○○則矢口否認有前開
    犯行，辯稱：其一直在台北工作，當時人在台北，且已有很久未與己○○在一起
    等語。經查：
（一）本件查獲之詳細經過為：宜蘭縣警察局蘇澳分局警察於八十九年十二月十四日
      據甲○○報案己○○涉嫌行使偽鈔，因而循線查獲己○○並自己○○身上扣得
      千元偽鈔八張，旋又經己○○供述同案被告丙○○涉犯本件犯行，並經員警到
      案發地區附近查訪有無其他被害人，查得被害人丁○○於前一日（即八十九年
      十二月十三日晚間）曾收到他人以假鈔換真鈔之方式購物，經丁○○到警局指
      認結果，確定該人確為丙○○，此一詳細查獲經過業據證人即查獲之警員乙○○庭結證稱：「當時是因為有一位被害人甲○○打電話報警，當時我是值班人
      員，所以馬上前往案發地點，就當場查獲己○○，至於丙○○是經由己○○在
      警訊中供述出來，當天晚上未製作己○○筆錄之前，己○○有提供丙○○之聯
      絡電話，我就直接打電話給丙○○問有無交付偽鈔給己○○，他回答沒有，我
      再繼續追問其人在何處，丙○○當時遲疑後回答人在台北，我在電話中要求其
      返回宜蘭，遭其拒絕，後來我們就先製作己○○之筆錄，己○○就一一供出其
      他犯行，經詳細查訪結果發現，該區域有一位被害人丁○○前一天晚上就受到
      偽鈔，且他明確指認說非己○○所為，後來據丁○○描述當天行使偽鈔之嫌犯
      樣貌，丁○○指述之樣貌與丙○○相符，且丙○○又拒絕到案說明，因此就將
      丙○○列為嫌疑人。」等語綦詳（見本院九十年九月二十八日訊問筆錄），證
      人所述與被害人丁○○、甲○○、陳朱秀英、張阿環、江黃阿色、李阿銀等人
      所指述大致相符，況被害人丁○○於警訊中指述：丙○○經常在南方澳地區出
      入，我以前見過他等語（見八十九年十二月十五日警訊筆錄），是被害人丁○○之前既已見過丙○○，應不至指認錯誤，是證人證言與被害人指述均足採信
      ，此外，並有扣案之新版千元鈔票九張扣案可證，而扣案鈔票九張，經本院當
      庭勘驗結果，發現紙質與真鈔不同，且欠缺防偽線，明顯與真鈔有異，是其確
      屬偽造應足認定。
（二）次據被告丙○○辯稱其於八十九年十二月十三日、十四日並未與己○○見面，
      二人已久很久沒見面，且那二天並未出現在宜蘭云云，然經證人戊○○到庭結
      證稱：當天下午（十四日）我有看到己○○與丙○○騎乘機車在一起，是己○○載丙○○等語（見本院九十年九月十四日訊問筆錄），足見被告丙○○於案
      發期間確實身處於宜蘭，且當時曾與己○○見面，是其刻意隱匿身處於宜蘭及
      與己○○見面之事實，其動機值得非議；輔以證人乙○○前揭證述：「‧‧當
      天晚上未製作己○○筆錄之前，己○○有提供丙○○之聯絡電話，我就直接打
      電話給丙○○問有無交付偽鈔給己○○，他回答沒有，我再繼續追問其人在何
      處，丙○○當時遲疑後回答人在台北，我在電話中要求其返回宜蘭，遭其拒絕
      ‧‧」等語，由被告丙○○當日拒絕到案說明，且對於當時所在地點之刻意隱
      匿等客觀事實，均足見其形跡之可疑，綜合前述被告丙○○等可議之外在客觀
      事實，輔以同案被告己○○之供述，參以前述與同案被告己○○供述相符之人
      證、物證，均足以認定被告二人共同行使偽造貨幣之事實，被告丙○○所辯，
      不足採信。綜上事證，被告二人犯嫌應可認定。
二、核被告己○○、丙○○二人所為，均係犯刑法第一百九十六條第一項之行使偽造
    通用紙幣罪、第一百九十六條第三項之行使偽造之通用貨幣未遂罪。被告二人間
    就前開犯行，具有犯意聯絡及行為分擔，為共同正犯。被告二人先後多次行使偽
    造紙幣之既遂、未遂行為，係時間緊接、手法相同、觸犯構成要件相同之罪，顯
    係基於概括犯意而為之，應依連續犯規定論以行使偽造通用紙幣既遂之一罪並加
    重其刑。按行使偽造紙幣犯行本質上含有詐欺之不法內涵，詐欺部分應不另論罪
    ，公訴意旨認尚應論以詐欺罪嫌，容有誤會，附此敘明。查本件被告己○○因一
    時失慮，以致誤蹈法網，本院念其思慮未週，事後主動整理、並一一供出犯罪過
    程，協助警方追查同案被告丙○○，顯有悔意，及行為時甫滿十八歲智識尚淺，
    前無不良素行，本次因同儕影響觸犯刑罰等情，認其犯罪情節與本罪三年以上有
    期徒刑之法定刑相較，在客觀上以一般國民生活經驗法則為之檢驗，要屬情輕法
    重，當足引起一般人之同情，是被告所為顯有堪資憫恕之處，本院認即令處以法
    定最低刑度猶嫌過重，爰依刑法第五十九條規定酌減其法定本刑。另審酌被告己○○之品行尚佳，智識程度尚淺，犯後坦承犯行，態度良好等一切情狀，量處如
    主文所示之刑，以資懲儆。另審酌被告丙○○犯後，經本院一一調查其所持辯詞
    ，多屬不實後，仍飾詞狡辯、為圖脫免罪責、未見悔意等一切態度，量處如主文
    所示之刑，以資懲儆。末查，被告己○○前未曾受期徒刑以上刑之宣告，有臺灣
    高等法院檢察署刑案紀錄簡覆表在卷足參，其此次係因一時失慮，以罹刑章，經
    此偵審程序及科刑之判決，應能知所警惕，信無再犯之虞，本院認其宣告之刑以
    暫不執行為適當，爰併予宣告緩刑四年。扣案之偽造新式千元紙幣共計九張，不
    問屬於犯人與否，均應依刑法第二百條規定併予宣告沒收。
據上論斷，應依刑事訴訟法第二百九十九條第一項前段，刑法第二十八條、第五十六
條、第一百九十六條第一項、第二百條、第五十九條、第七十四條第一款，罰金罰鍰
提高標準條例第一條前段，判決如主文。
本案經檢察官廖允松到庭執行職務。
中      華      民      國      九十    年      十二  月       十四     日
                                  臺灣宜蘭地方法院刑事第一庭
                                          法  官  李 毓 華
右正本證明與原本無異。
如不服本判決，應於判決送達後十日內，向本院提出上訴狀（應附繕本）。
                                          書記官   林 慶 生
中      華      民      國      九十    年      十二  月       十七     日
附錄法條
刑法第一百九十六條第一項
 (行使收集或交付偽造變造通貨、幣券罪)
行使偽造、變造之通用貨幣、紙幣、銀行券，或意圖供行使之用而收集或
交付於人者，處三年以上十年以下有期徒刑，得併科五千元以下罰金。


司法院資訊處製作；財團法人民間司法改革基金會備份。
